臺灣宜蘭地方法院民事判決　九十三年度訴字第七一號
　　原　　　告　丙○○
　　訴訟代理人　羅明宏律師
　　被　　　告　戊○○
　　訴訟代理人　丁○○
當事人間請求土地所有權移轉登記事件，本院判決如左：
    主    文
被告應將坐落宜蘭縣冬山鄉○○段一八五地號土地（面積：一千零五十四平方公尺、
權利範圍：全部）及宜蘭縣冬山鄉○○段一八六地號土地（面積：四百零五平方公尺
、權利範圍：全部）之所有權全部移轉登記予原告。
訴訟費用由被告負擔。
    事    實
甲、原告方面：
壹、聲明：求為判決如主文第一項所示。
貳、陳述：
（一）原告於民國九十二年四月三十日向被告購買被告所有坐落宜蘭縣冬山鄉○○段
      一四三、一八五、一八六、一八九地號之土地（權利範圍：所有權全部），價
      金為新台幣（下同）三百六十萬元，並於同日由被告之子丁○○代為簽立買賣
      契約（以下簡稱系爭買賣契約）。
（二）簽約後，被告依約如期給付價金予被告，除坐落宜蘭縣冬山鄉○○段一四三地
      號土地，因借用被告名義建造農舍，經兩造合意暫不移轉登記外，被告卻只於
      九十二年七月十五日將買賣標的其中一筆即坐落宜蘭縣冬山鄉○○段一八九地
      號土地之所有權移轉登記予被告指定之人。對於其餘買賣標的即坐落同段一八
      五、一八六地號（以下簡稱系爭土地）竟欲毀約，而拒絕履行產權移轉登記。
（三）按物之出賣人負交付其物予買受人，並使其取得所有權之義務，民法第三百四
      十八條第一項定有明文。兩造既簽立系爭買賣契約，且原告已給付全部價金，
      則被告自負有移轉前述土地所有權予原告之義務，為此爰基於前述買賣契約之
      法律關係，求為判決如聲明所示。
參、對被告答辯之陳述：
（一）前述系爭買賣契約最末之「約定事項」是於九十二年五月五日原告給付分期款
      項時兩造再為之約定，且為約定當時原告與被告之代理人即丁○○均在場，只
      是當時因丁○○沒有攜帶其所保管之買賣契約書，所以僅寫在原告所保管之契
      約書上。
（二）再觀，前述買賣契約最末「約定事項」，第一點約定「甲方（即原告）暫不辦
      理移轉過戶，乙方（即被告）同意甲方設定抵押權等」、第二點約定「乙方同
      意具名代為申請建造農舍，完工後過戶為甲方或其指定人名下。建造費用由甲
      方負擔」、第三點「甲方同意尾款提前支付新台幣二十萬元整」等內容，均已
      履行，且此約定事項與本件買賣契約之主要要素無關，且縱如被告所辯應先處
      理同段一四三地號建造農舍之問題以避免日後糾紛，然此與被告負有移轉登記
      系爭土地所有權之間並不存在同時履行抗辯之問題。
肆、證據：提出九十二年四月三十日買賣契約書、宜蘭縣冬山鄉○○段一四三、一八
    五、一八六、一八九號土地登記謄本，並聲請傳喚證人乙○○、甲○○為證。
乙、被告方面：
壹、聲明：請求駁回原告之訴。
貳、陳述：
（一）被告固有與原告簽立系爭賣賣契約，惟被告所保管之買賣契約並無「約定事項
      」之記載，被告就「約定事項」之內容並不知情，亦即被告與原告間並無前述
      「約定事項」所載內容之約定。
（二）被告既與原告間無賣賣契約最末「約定事項」之約定，且就目前坐落宜蘭縣冬
      山鄉○○段一四三地號以被告名義建造農舍一事亦不知情，因懼日後發生糾紛
      ，並且上揭土地蓋農舍後亦無留意日後通行道路之問題，於此部分問題未獲圓
      滿解決之前，不願移轉系爭土地予原告。
參、證據：提出被告自己保管之與原告簽立之系爭賣賣契約影本為證。
    理    由
一、本件原告起訴主張，兩造於九十二年四月三十日簽立系爭買賣契約，且已依約給
    付全部價金等情，業據原告提出系爭買賣契約一紙、系爭買賣契約所示標的之土
    地登記謄本為證，且為被告不爭執，堪信原告此部分主張可採。原告進而主張，
    是依系爭買賣契約及民法第三百四十八條，被告自負有移轉系爭土地所有權予原
    告，使原告取得所有權之義務。被告則否認之，並以前詞為辯。
二、按物之出賣人，負交付其物於買受人，並使其取得該物所有權之義務，民法第三
    百四十八條第一項定有明文，此為買賣契約之主要義務，本件兩造簽立系爭買賣
    契約，且買受人即原告已依約按期給付買賣價金，此為被告所不爭執，則原告顯
    已依契約之本旨給付買賣價金予被告，被告自須負將系爭土地所有權移轉予原告
    之義務，應無疑義。被告雖以前詞為辯，惟按稱買賣者，謂當事人約定一方移轉
    財產權於他方，他方支付價金之契約。當事人就標的物及其價金互相同意時，買
    賣契約即為成立，民法第三百四十五條亦有明文。是出賣人移轉財產權之義務與
    買受人支付價金之義務，均為買賣契約之主要要素，且除有特別約定外兩者間有
    對價並具同時履行之關係。而本件原告主張之系爭買賣契約最末頁載寫有「約定
    事項」即第一點約定「甲方（即原告）暫不辦理移轉過戶，乙方（即被告）同意
    甲方設定抵押權等」、第二點約定「乙方同意具名代為申請建造農舍，完工後過
    戶為甲方或其指定人名下。建造費用由甲方負擔」、第三點「甲方同意尾款提前
    支付新台幣二十萬元整」等內容，均與系爭買賣契約之主要給付義務無涉，是縱
    被告否認系爭買賣契約最末所記載「約定事項」之約定存在，亦無礙原告依系爭
    買賣契約請求移轉系爭土地之所有權。
三、綜上，原告依系爭買賣契約，請求被告移轉系爭土地即坐落宜蘭縣冬山鄉○○段
    一八五地號土地（面積：一千零五十四平方公尺、權利範圍：全部）及宜蘭縣冬
    山鄉○○段一八六地號土地（面積：四百零五平方公尺、權利範圍：全部）之所
    有權予原告，為有理由，應予准許。
四、結論：原告之訴為有理由，依民事訴訟法第七十八條，判決如主文。
中　　　華　　　民　　　國　　九十三　　年　　　五　　　月　　十一　　日
                                臺灣宜蘭地方法院民事庭
~B法　　　官　蔡仁昭
正本係照原本作成
如對本判決上訴，須於判決送達後廿日內向本院提出上訴狀
